最高法院刑事判決　　　　　　　　　　111年度台上字第121號
上　訴　人　陳葳峰


上列上訴人因違反毒品危害防制條例等罪案件，不服臺灣高等法
院中華民國110年8 月18日第二審判決（110年度上訴字第1354號
，起訴案號：臺灣新北地方檢察署109年度偵字第27163號），提
起上訴，本院判決如下：
    主  文
上訴駁回。
    理  由
一、按刑事訴訟法第377 條規定，上訴於第三審法院，非以判決
    違背法令為理由，不得為之。是提起第三審上訴，應以原判
    決違背法令為理由，係屬法定要件。如果上訴理由書狀並未
    依據卷內訴訟資料，具體指摘原判決不適用何種法則或如何
    適用不當，或所指摘原判決違法情事，顯與法律規定得為第
    三審上訴理由之違法情形，不相適合時，均應認其上訴為違
    背法律上之程式，予以駁回。
二、本件原審審理結果，認為上訴人陳葳峰販賣第二級毒品甲基
    安非他命（下稱安非他命）之犯行，已經明確，因而撤銷第
    一審判決附表一編號3 科刑部分之判決，改判依行為時毒品
    危害防制條例規定，並適用同條例第17條第1、2項，論處上
    訴人販賣第二級毒品罪刑（處有期徒刑1年4月，即原判決附
    表一編號3 ）。其餘被訴部分，則維持第一審適用毒品危害
    防制條例第17條第1、2項，論處上訴人販賣第二級毒品，共
    4罪罪刑（處有期徒刑1年3月至1年7 月，即原判決附表一編
    號1、2、4、5部分；併同前述撤銷改判部分，定執行刑為有
    期徒刑3 年）及宣告沒收（追徵）之判決；第一審判決附表
    一編號3 關於沒收（追徵）部分之宣告，亦予維持；駁回上
    訴人關於此部分在第二審之上訴。從形式上觀察，並無判決
    違法情形存在。
三、上訴意旨略稱：
  ㈠上訴人販賣毒品之行為，均係小額交易，獲益微，侵害之社
    會法益及對社會之危害亦輕，犯罪情節非重；且上訴人到案
    後始終坦承犯行並供出毒品上游，足見惡性不重。原判決未
    適用刑法第59條，難認妥適。
  ㈡上訴人所犯各罪，期間短、罪質同，概屬毒友間之交流，情
    節非重，責任非難重複程度高，刑罰效果遞減，無長期監禁
    必要。原判決之前述定刑明顯過重，而違比例原則、公平原
    則及罪刑相當原則。
  ㈢上訴人犯後已遠離原環境，改過向善；再參酌前述㈠、㈡之
    說明，可見並無對上訴人施以刑罰之必要。原判決未審酌上
    情，復未說明不宣告緩刑之理由，於情理法不合，亦屬理由
    未備。
四、惟按：
  ㈠刑法第59條之酌量減輕其刑，必於犯罪之情狀，在客觀上足
    以引起一般同情，認為即予宣告法定最低度刑，猶嫌過重者
    ，始有其適用。此屬事實審法院得依職權裁量之事項。本件
    原判決認上訴人無刑法第59條之適用，已敘明其理由，略以
    ：上訴人多次販賣毒品，助長毒品散播，有害社會治安，並
    無可堪憫恕情形等語（見原判決第8 頁）。核其裁量，並無
    明顯不當之違法。上訴意旨就原審裁量職權之適法行使及原
    判決已說明之事項，依憑己意而為指摘，顯非上訴第三審之
    適法理由。
  ㈡執行刑之量定，屬為裁判之法院裁量之職權。查上訴人所犯
    各罪之宣告刑中，最長期刑為有期徒刑1年7月（原判決附表
    一編號5），各罪宣告刑之總合刑期為6年10月，則原判決量
    定執行刑為有期徒刑3年，未逾刑法第51條第5款所定之範圍
    ，不能指為違法；且上訴人所犯雖均為販賣安非他命，金額
    、數量亦非鉅大，然其販賣5次，對象4人，助長毒品散播，
    危害社會程序非輕，原判決已為相當之折減，難認其裁量有
    上訴意旨所指之違法情形。
  ㈢緩刑之宣告，除應具備刑法第74條第1、2項所定條件外，並
    須有可認為以暫不執行刑罰為適當之情形，始得為之，此屬
    法院裁判時得依職權裁量之事項，當事人不得以原審未諭知
    緩刑指為違背法令。查上訴人前未曾受有期徒刑以上刑之宣
    告（見卷附前案紀錄表），其所犯前述各罪，原判決之宣告
    刑亦均未逾2年。然其執行刑已達3年，且是否宣告緩刑，仍
    需審酌是否以暫不執行為適當。本件原判決未敘明不予緩刑
    之理由，因屬其裁量職權之適法行使，與法律規定判決不備
    理由之違法情形不同，不得指為違法。
據上論結，應依刑事訴訟法第395條前段，判決如主文。
中    華    民    國   111    年    2     月    10    日
                  刑事第四庭審判長法  官  林  立  華  
                                  法  官  謝  靜  恒  
                                  法  官  王  敏  慧  
                                  法  官  李  麗  珠  
                                  法  官  林  瑞  斌  
本件正本證明與原本無異
                                  書記官
中    華    民    國   111    年    2     月    15    日